臺灣高雄地方法院民事判決　　　　　　　95年度訴字第2903號
原　　　告　丙○○
訴訟代理人　黃進祥律師
　　　　　　江順雄律師
　　　　　　黃建雄律師
被　　　告　丁○○
訴訟代理人　張名賢律師
複　代理人　鄭明達律師
上當事人間請求損害賠償事件，經本院於民國96年10月12日言詞
辯論終結，判決如下：
    主      文
被告應給付原告新臺幣參拾貳萬壹仟柒佰玖拾壹元及自民國九十
五年十月二十五日起至清償日止，按年息百分之五計算之利息。
原告其餘之訴駁回。
訴訟費用由被告負擔五分之二，餘由原告負擔。
本判決第一項得假執行。但被告如以新臺幣參拾貳萬壹仟柒佰玖
拾壹元為原告預供擔保後，得免為假執行。
原告其餘假執行之聲請駁回。
    事實及理由
一、原告起訴主張：其於民國95年3 月7 日下午7 時40分許，騎
    乘車牌號碼GQ2-359 號重型機車，沿高雄縣楠梓區○○路由
    北往南方向行駛，行經該路與土庫路之交岔路口（下稱系爭
    交岔路口）時，因被告駕駛車牌號碼3Q-3821 號自用小客車
    沿高雄縣楠梓區○○路由西往東行駛至系爭交岔路口，疏未
    注意面臨閃光紅燈，應先暫停於交岔路口，讓幹道車輛優先
    通行，竟貿然繼續行駛通過系爭交岔路口，而撞擊原告騎乘
    之機車，致原告受有左股骨粉碎性骨折、右肩峰鎖骨及喙突
    鎖骨韌帶斷裂、右肩關節脫位、擦傷、燒燙傷等傷害（下稱
    系爭傷害），原告因被告之侵權行為而受有支出醫藥費新臺
    幣（下同）119,669 元、看護費182,000 元、藥材費用7,10
    4 元、油資與回數票費用27,545元等損失，以及減少勞動能
    力之損失1,471,115 元等財產上損害，且原告正值年輕，學
    校生活多采多姿，因被告之疏失，導致原告休學，並往返醫
    院就醫，行動不便，造成原告痛苦萬分，且未來之生活、職
    業因系爭傷害對其身體造成障礙而受影響，被告身為大學教
    授，自有足夠之資力賠償原告精神慰撫金100 萬元，爰依民
    法第184 條第1 項前段及同法第195 條之侵權行為法律關係
    ，請求被告賠償上開損害等語。求為判決：(一)被告應給付原
    告2,807,433 元，及自起訴狀繕本送達翌日即95年10月25日
    起至清償日止，按年息5%計算之利息。(二)願供擔保，請准宣
    告假執行。
二、被告則以：不爭執原告因本件道路交通事故受有系爭傷害，
    致支出醫藥費用119,669 元、看護費182,000 元、藥材費用
    7,104 元、油資與回數票費用27,545元，惟本件道路交通事
    故之發生，原告亦有超速行駛，以及行經閃光黃燈，未注意
    安全，小心通過之過失，且原告就請求減少勞動能力損失1,
    471,115 元部分，並未為任何之舉證。另原告請求精神慰撫
    金之數額100 萬元，顯屬過高等語置辯，並求為判決：(一)原
    告之訴及假執行之聲請均駁回。(二)願供擔保請准免予假執行
    。
三、兩造不爭執事項：
    原告主張其於95年3 月7 日下午7 時40分許，騎乘機車行經
    系爭交岔路口時，因被告駕駛自用小客車，疏未注意，以致
    行經閃光紅燈路口未依規定讓車，而肇致道路交通事故，原
    告並因而受有系爭傷害，致支出醫藥費用119,669 元、看護
    費182,000 元、藥材費用7,104 元、油資與回數票費用27,5
    45元等節，為兩造所不爭執（見本院卷第203 至第204 頁、
    第284 至第285 頁），並有醫藥費收據23紙、道路交通事故
    現場照片10張、支付藥材費用收據7 紙、國立臺灣大學醫學
    院附設醫院95年6 月23日收據3 紙、天主教湖口仁慈醫院醫
    療費用收據2 紙、道路交通事故現場圖、道路交通事故調查
    報告、高雄市政府交通局車輛行車事故鑑定委員會鑑定書、
    高雄市車輛行車事故覆議鑑定委員會鑑定覆議意見書、財團
    法人義大醫院95年3 月17日診斷證明書、國立臺灣大學醫學
    院附設醫院95年4 月29日診斷證明書、國泰綜合醫院新竹分
    院95年5 月1 日診斷證明書、國立台灣大學醫學院附設醫院
    95年6 月23日診斷證明書、財團法人義大醫院95年10月9 日
    函、國泰綜合醫院新竹分院95年10月17日函、財團法人義大
    醫院96年7 月28日診斷證明書、逢甲大學96年9 月7 日函檢
    附行車事故鑑定報告書各1 份附卷可稽（見高雄簡易庭95度
    雄調字第403 號卷【下稱雄調卷】第10至32頁、第51至55頁
    、第33至37頁、本院卷第78至81頁、雄調卷第41至43頁、第
    48頁、第50頁、第7 至9 頁、本院卷第77頁、第67頁、第69
    頁、第256 頁、第267 至270 頁），堪認為真實。
四、本件兩造之爭點在於：(一)原告就本件道路交通事故之發生，
    是否與有過失？過失比例為何？(二)原告之勞動能力是否減損
    ？減損程度如何？(三)原告得請求賠償之精神慰撫金若干？茲
    分述本院得心證之理由如下：
  (一)原告就本件道路交通事故之發生，是否與有過失？過失比例
    為何？
  1.按閃光紅燈表示「停車再開」，車輛應減速接近，先停止於
    交岔路口前，讓幹道車優先通行後認為安全時，方得續行，
    道路交通標誌標線號誌設置規則第211 條第1 項第2 款定有
    明文。次按，因故意或過失，不法侵害他人之權利者，負損
    害賠償責任。又負損害賠償責任者，除法律另有規定或契約
    另有訂定外，應回復他方損害發生前之原狀；前1 項情形，
    債權人得請求支付回復原狀所必要之費用，以代回復原狀。
    而不法侵害他人之身體或健康者，對於被害人因此增加生活
    上之需要，亦應負損害賠償責任，民法第184 條第1 項前段
    、第213 條第1 、3 項、第193 條第1 項分別定有明文。
  2.經查：被告於上揭時間，沿高雄市○○區○○路由西往東行
    駛至系爭交岔路口時，係面臨閃光紅燈，詎其未依規定讓幹
    道之被告機車通行，以致發生道路交通事故，並因而致原告
    受有系爭傷害一節，已如前述，並經高雄市政府交通局車輛
    行車事故鑑定委員會、高雄市車輛行車事故覆議鑑定委員會
    、逢甲大學車輛行車事故鑑定研究中心鑑定結果，均認被告
    行經閃光紅燈路口未依規定讓車為肇事原因，有前述鑑定書
    3 份在卷可參（見雄調卷第48頁、第50頁、本院卷第267 至
    270 頁），堪認被告就本件道路交通事故之發生，具有過失
    ，則揆諸前揭說明，被告對原告因本件道路交通事故，以致
    身體受有上開傷害，而侵害原告之身體權，自應負侵權行為
    之損害賠償責任。又原告確因身體權受有侵害，而支出醫藥
    費用119,669 元、藥材費用7,104 元，看護費182,000 元、
    油資與回數票費用27,545元，亦詳如前述，因前開醫藥費用
    及藥材費用乃回復原告受傷之身體，所需支出之必要費用，
    而看護費用及油資與回數票費用，乃原告因身體遭受傷害，
    以致增加之生活上需要，參照前揭說明，原告依侵權行為之
    規定，主張其因身體權遭受侵害而受財產損害336,318 元（
    計算式＝119,669 元＋7,104 元＋182,000 元＋27,545元）
    ，自屬有據。
  3.又按行車速度，應依速限標誌或標線之規定，且閃光黃燈表
    示「警告」，車輛應減速接近，注意安全，小心通過，亦為
    道路交通安全規則第93條第1 項、道路交通標誌標線號誌設
    置規則第211 條第1 項第1 款所明文規定。而損害之發生或
    擴大，被害人與有過失者，法院得減輕賠償金額，或免除之
    ，民法第217 條第1 項亦定有明文。此項規定之目的，在謀
    求加害人與被害人間之公平，故在裁判上法院得以職權減輕
    或免除之，最高法院85年臺上字第1756號判例足資參照。蓋
    現代社會活動多樣且互動頻仍，而存有權利遭受各種侵害之
    風險，故任何人對於自己之權利避免遭受損害，均負有防止
    義務，而不應自己放任損害之發生或擴大，卻全然轉嫁由對
    方負擔，此乃上開法條之所由設，以平衡加害人與被害人間
    之賠償責任。
  4.經查：本件道路交通事故之路段，行車速限為每小時50公里
    ，且原告騎乘機車行經系爭交岔路口時，係面臨閃光黃燈號
    誌，而當時天候晴、夜間有照明、視距良好，柏油路面乾燥
    、無缺陷，亦無障礙物，卻以時速約60公里速度通過系爭交
    岔路口等情，已據原告於警方訪談時自承（見雄調卷第45頁
    ），並有道路交通事故現場圖、道路交通事故調查報告表各
    1 份附卷可佐（見雄調卷第41至43頁），足認原告騎乘機車
    行經上開交岔路口時，並無不能注意之情事，其竟未依速限
    行駛，而以每小時約60公里之速度，行駛通過系爭交岔路口
    ，且行經閃光黃燈路口時，未減速接近，以注意行駛於土庫
    路上之車輛，致遭被告駕駛之車輛撞擊而受傷，則其就本件
    道路交通事故之發生，自與有過失。又本件道路交通事故經
    送高雄市政府交通局車輛行車事故鑑定委員會、高雄市車輛
    行車事故覆議鑑定委員會、逢甲大學車輛行車事故鑑定研究
    中心鑑定結果，均認原告超速行駛，且行經閃光黃燈路口未
    注意安全、小心通過，亦為肇事原因，有前述鑑定書3 份在
    卷為證（見雄調卷第48頁、第50頁、本院卷第267 至270 頁
    ），益徵原告就本件道路交通事故之發生，乃與有過失。
  5.本院審酌原告係行駛於幹線車道，相較於行駛於支線車道之
    被告，具有優先通行之權利，若被告遵守道路交通安全規則
    ，駕駛車輛暫停於系爭交岔路口，讓通行於幹線車道之原告
    機車優先通行，則有甚高機率避免本件道路交通事故之發生
    ，惟因原告之行車速度超過速限近10公里即時速每小時60公
    里，與速限每小時50公里差距雖非鉅，且原告縱使遵守速限
    規定行駛，亦非當然得避免本件道路交通事故之發生，然原
    告如能遵守上開速限，且於接近系爭交岔路口時，予以減速
    通過，因每增加時速10公里所需反應距離固然僅需3 公尺，
    惟制動距離則因時速增加而等倍其距離，因此原告如不超速
    且減速通過系爭交岔路口，仍有避免損害發生之機率或減少
    損害發生之嚴重性，據此，堪認就肇致本件道路交通事故之
    原因力相當，然比較兩造違反道路交通安全規則程度與防免
    損害結果間之關係，被告違反支線車道讓幹線車道優先通行
    ，略較原告超速行駛且未減速通過之情節為重，故被告就本
    件道路交通事故發生，應負擔60% 之過失責任，原告之過失
    比例則為40% 。是以，逢甲大學車輛行車事故鑑定研究中心
    認被告行經閃光紅燈路口未依規定減速讓車，為肇事主因，
    原告超速行駛，行經閃光黃燈路口未注意安全、小心通過，
    為肇事次因，所持見解，應屬洵當。至於高雄市政府交通局
    車輛行車事故鑑定委員會及高雄市車輛行車事故覆議鑑定委
    員會之鑑定意見記載：兩造之違規同為肇事原因等語（見雄
    調卷第48頁、第50頁），並未具體表明兩造之過失責任比例
    ，被告以該2 份鑑定報告，據以主張被告之過失責任不應高
    於原告等語，即無足採。
  6.又查：負責處理本件道路交通事故之警員至醫院訪談原告時
    ，原告意識清醒，精神狀況尚可等情，業據證人即高雄市政
    府警察局交通大隊員警乙○○證述明確（見本院卷第87至88
    頁），而原告當日接受警方訪談時，除陳述其案發當時之行
    車速度約為每小時60公里外，尚陳述其當時係沿高雄市○○
    區○○路由南往北方向行駛，被告則沿同區○○路由西往東
    方向行駛，當時清豐路係閃光黃燈，被告駕駛之車輛則擦撞
    其機車右側肇事等語，有原告當日訪談紀錄表1 份附卷足稽
    （見雄調卷第45頁），審酌原告所受傷勢，並非頭部，且以
    原告當時能清楚陳述兩造之行車方向、行駛路段之號誌，以
    及擦撞部位等情形以觀，足認原告接受訪談時，意識尚屬清
    楚。而行車速度之快慢，攸關肇事責任之有無與輕重，倘若
    原告騎乘機車行駛之速度，確實低於每小時60公里，其應無
    誇大行車速度之必要，故原告主張其因本件道路交通事故受
    傷送醫，意識不清，以致有關行車速度之陳述，非其真意云
    云，要無可採。
  7.被告雖辯稱：當時係因系爭交岔路口設有大型廣告招牌，以
    致擋住視線，被告並未超速行駛等語（見本院卷第166 頁、
    第171 頁）。惟系爭交岔路口既然設有足以阻礙視線之大型
    廣告招牌，則被告行經系爭交岔路口時，應無法確認幹道有
    無車輛，更應遵守道路交通安全規則，將車輛暫時停止於交
    岔路口前，讓幹道車輛優先通行，待確認幹道已無車輛後，
    再行通過，被告竟未遵守前揭規定，貿然行駛通過系爭交岔
    路口，尚不得因該路段設有大型招牌，而減免其過失責任。
    另證人即目睹道路交通事故發生經過之甲○○與戊○○雖曾
    共同出具書面表示：被告之行車速度至少為每小時60公里以
    上等語（見本院卷第38頁），然經本院囑託訊問證人甲○○
    與戊○○時，證人甲○○係證稱：「當時其騎乘之機車，速
    度約為每小時40至50公里速度，汽車則以很快速度超越其騎
    乘之機車」等語（見本院卷第141 頁），證人戊○○則證稱
    ：當時騎乘之機車時速約為每小時30至40公里等語（見本院
    卷第149 頁反面），是證人甲○○、戊○○均未證稱被告行
    車速度超過每小時60公里，且其2 人於法院訊問時所為之證
    詞，不僅彼此互不一致，更與前述共同出具書面之記載內容
    ，相互齟齬，而前述3 份鑑定報告，僅逢甲大學車輛行車事
    故鑑定研究中心鑑定報告內容敘及甲○○與戊○○出具之書
    面曾提到：「汽車時速最少有60公里以上」等語，但均未鑑
    定認為被告有超速行駛之違規，自不得單憑甲○○與戊○○
    前後不一之證述內容，遽認被告有超速行駛之違規，併此敘
    明。
  (二)原告之勞動能力是否減損？減損程度如何？
  1.按不法侵害他人之身體或健康者，應賠償被害人因此喪失或
    減少勞動能力之損害，固為民法第193 條第1 項所明定。惟
    當事人主張有利於己之事實者，就其事實有舉證之責任，民
    事訴訟法第277 條前段亦定有明文。據此，被害人就因加害
    人之侵權行為，以致受有勞動能力減損一事，以及減損勞動
    能力之範圍，自應善盡舉證之責，否則即應駁回其此部分之
    請求。
  2.經查：原告雖因本件道路交通事故而受有系爭傷害，惟原告
    目前四肢行動能力正常，其勞動能力並未遺留無法回復之損
    害一情，有兩造不爭執其真正之財團法人義大醫院96年8 月
    29日醫義字第09601174號函在卷可證（見本院卷第263 頁、
    第284 頁），足見原告之勞動能力，並未因本件道路交通事
    故而有所減損。原告雖提出現狀照片2 張（見本院卷第314
    至315 頁），顯示原告之左腿，因燒燙傷致表面皮膚遺有大
    片嚴重傷痕，惟此僅能證明原告左腿之燒燙傷，確實嚴重，
    但皮膚受有傷勢，並非當然影響勞動能力之提供，故此2 張
    照片，並無法證明原告將因左腿傷勢而影響其日後勞動能力
    之提供，且其勞動能力之減損將達37% 。此外，原告並未提
    出其他證據，以資證明其確受有勞動能力減損之情事，則揆
    諸前揭說明，原告請求被告賠償其勞動能力減損之損失，尚
    屬無據。
  (三)原告得請求賠償之精神慰撫金若干？
  1.按因故意或過失，不法侵害他人之權利者，負損害賠償責任
    ；不法侵害他人之身體、健康、名譽、自由、信用、隱私、
    貞操，或不法侵害其他人格法益而情節重大者，被害人雖非
    財產上之損害，亦得請求賠償相當之金額，民法第184 條第
    1 項前段、同法195 條第1 項前段分別定有明文。次按，慰
    藉金之賠償須以人格權遭遇侵害，使精神上受有痛苦為必要
    ，其核給之標準固與財產上損害之計算不同，然非不可斟酌
    雙方身分資力與加害程度，及其他各種情形核定相當之數額
    ，最高法院51年臺上字第223 號著有判例可資參照。
  2.經查：原告現為國立高雄第一科技大學三年級之學生，並無
    工作，亦無任何財產或債務，被告則為美國哥倫比亞大學博
    士，目前在國立高雄第一科技大學擔任教授，每年薪資所得
    約160 萬元，除有嘉義市○○段○ ○段5 地號土地1 筆，及
    臺灣銀行股份有限公司之存款外，並持有震旦行股份有限公
    司、京城商業銀行股份有限公司、三信商業銀行股份有限公
    司、宏碁股份有限公司、楠梓電子股份有限公司之股票等情
    ，為兩造所不爭執（見本院卷第284 至285 頁），且有兩造
    稅務電子閘門財產所得調件明細表各1 份在卷可憑（見本院
    卷第46第59頁），本院參酌原告所受傷勢非輕，且原告因本
    件交通事故所受燒燙傷，已造成腿部皮膚遺留嚴重傷痕，乃
    可能影響原告人格之健全發展，然本件道路交通事故之發生
    ，兩造均有過失，以及兩造之學經歷及財力狀況等一切情形
    ，因認原告請求被告賠償之精神慰撫金數額，以20萬元為適
    當。原告主張精神慰撫金數額為100 萬，尚屬過高。
五、綜上所述，原告主張其因本件道路交通事故，致身體權受侵
    害，而受有財產損害336,318 元及精神慰撫金損害20萬元，
    合計536,318 元之損害，應屬有據，因兩造就本件損害之發
    生，均具有過失，且過失比例各為4 ：6 ，則原告依民法第
    184 條第1 項前段及同法第195 條之侵權行為法律關係，請
    求被告給付321,791 元（計算式＝536,318 元×60% ，元以
    下四捨五入），以及自起訴狀繕本送達翌日即95年10月25日
    起至清償日止，按年息5%計算之利息，為有理由，應予准許
    。其逾此部分之請求，則無理由，應予駁回。
六、本件原告勝訴部分，所命給付金額未逾50萬元，應依職權宣
    告假執行，另被告陳明願供擔保，請准免為假執行之宣告，
    核無不合，爰酌定相當之擔保金額，予以准許。至原告其餘
    假執行之聲請，因訴之駁回，而失所附麗，應予駁回。
七、據上論結，本件原告之訴為一部有理由，一部無理由，依民
    事訴訟法第79條、第389 條第1 項第5 款，第392 條第2 項
    ，判決如主文。
中　　華　　民　　國　　96　　年　　10　　月　　26　　日
                  民事第七庭  審判長法  官  謝靜雯
                                    法  官  賴文姍
                                    法  官  高增泓
上為正本係照原本作成。
如不服本判決，應於送達後20日內，向本院提出上訴狀並表明上
訴理由，如於本判決宣示後送達前提起上訴者，應於判決送達後
10日內補提上訴理由書（須附繕本）。
中　　華　　民　　國　　96　　年　　10　　月　　26　　日
                                    書記官　王芷鈴
